臺灣高等法院臺中分院民事判決　八十九年度訴字第三一號
　　　原　　　告　己○○
　　　被　　　告　戊○○
　　　　　　　　　丙○○
　　　　　　　　　庚○○
　　　　　　　　　乙○○
右當事人間侵權行為損害賠償事件，經原告提起刑事附帶民事訴訟，經本院刑事庭裁
定移送（八十八年度附民字第五０三號）民事庭，本院判決如左：
      主　    文
被告等應連帶給付原告新台幣貳佰陸拾玖萬柒仟元，及被告戊○○自八十八年九月二
十五日起，被告丙○○自八十八年九月三十日起，被告庚○○、乙○○均自八十八年
九月二十八日起，均至清償日止，按年息百分之五計算之利息。
訴訟費用由被告等連帶負擔。
本判決於原告以新臺幣玖拾萬元供擔保後，得為假執行。
      事　    實
甲、原告方面：
一、聲明：
（一）、被告等應連帶給付原告新臺幣（下同）二百六十九萬七千元，及自起訴狀繕
        本送達翌日起（被告戊○○於八十八年九月二十四日送達，被告丙○○於八
        十八年九月二十九日送達，被告庚○○、乙○○均於八十八年九月二十七日
        送達），均至清償日止，按年息百分之五計算之利息。
（二）、訴訟費用由被告等連帶負擔。
（三）、原告願供擔保，請准宣告假執行。
二、陳述：
（一）、被告等與甲○○、丁○○（原告均已對之撤回起訴）、辛○○（已與原告和
        解）等人，基於意圖為自己不法所有之共同常業詐欺犯意，自八十七年六月
        起，以「黃埔和記國際集團」、「香港中昌國際集團」、「東亞安泰國際集
        團」、「香港太古國際集團」等為名，共組刮刮樂及販售六合彩明牌詐欺集
        團，被告戊○○於八十七年七月二十一日應徵加入，被告庚○○於八十七年
        八月初應徵加入，彼等預先以陳佩芬等偽造、變造之證件向金融機構申請帳
        戶或以不詳方式取得他人存摺帳戶以供使用，而陸續申請開戶及取得如附表
        所示之人頭帳戶，另由被告乙○○以變造之「王順復」名義之身分證，向中
        華電信股份有限公司（以下簡稱中華公司）申設租用０二─0000000
        0、０二─00000000、０二─00000000、０二─0000
        0000、０二─00000000、０二─00000000、０二─0
        0000000、０二─00000000、０二─00000000等電
        話，及另租用０七─0000000、０七─0000000、０七─00
        00000、０七─0000000、０七─0000000、０七─00
        00000、０七─0000000、０七─0000000、０七─00
        00000、０七─0000000、０七─0000000等電話作為與
        被害人聯絡之用，並分別申請使用指定轉接功能，將電話轉接至不詳處所，
        而由其成員負責接聽，以逃避警方查緝；再由被告丙○○、庚○○等人折疊
        已預先印製好之刮刮樂廣告紙裝入信封內，再交由共同被告丁○○等人將上
        述內裝有詐騙刮刮樂廣告紙並寫有被害人姓名、地址之信封載至各地郵筒分
        散寄予被害人，每一張刮刮樂廣告紙均可刮中伍獎十八萬元，待被害人刮中
        彩金後打電話向該等集團查詢時，負責接聽電話之成員即各自取名代號，向
        被害人佯稱係廠商贊助之酬賓活動，並先恭賀被害人中獎，及要求被害人提
        供金融機構等存簿帳號，以便將彩金匯入該帳戶內，以取信被害人；惟另向
        被害人表示，依稅法規定中獎需先向國稅局繳納百分之十五之稅金（即二萬
        七仟元），始能領得彩金，要求被害人先將該筆稅金匯入如附表所示預先設
        立之人頭帳戶內，待被害人依約匯入稅金後，渠等即向被害人詐稱：被害人
        並非該等集團會員，需先繳納會員費八萬元成為正式會員後始能領得彩金，
        而會員費日後可退還，若不加入會員則先前匯入之款項無法退還，俟被害人
        依約將款項匯入渠等所開設之帳戶內後，渠等再向被害人詐稱：被害人之資
        料已被送至該公司六合彩投資部門，要求被害人與該六合彩部門配合，煽惑
        他人從事簽賭六合彩犯罪行為，而使被害人陷於錯誤，陸續匯款；渠等又以
        被害人已中獎為由要求被害人再匯入保證金等名目；被害人匯入之款項則由
        被告戊○○及共同被告甲○○等人自各郵局、金融機構領出，再由被告戊○
        ○轉存入預先申請之丁玉枝（台中市第七信用合作社南屯分社、帳號：00
        00000000000）、林樹東（台中市第七信用合作社南屯分社、帳
        號：0000000000000）等二人之帳戶內，渠等以此方式牟利，
        經營至八十七年八月十一日，共計詐得總金額約五仟一佰餘萬元，被告等則
        可按月領取五萬元至八萬元不等之薪資及經利，並均恃以維生，而以之為常
        業，嗣經檢察官指揮台中縣警察局刑警隊、中區電信警察隊等人員偵辦，於
        八十七年八月十一日在台中市○○路○段一五九之二六巷三五弄二二之二號
        三樓處當場查獲，而原告受被告等前揭詐騙方式所惑，自八十七年六月二十
        九日起至同年七月二十日止，陸續匯款至被告等所指定之帳戶，計被詐騙二
        百六十九萬七千元。
（二）、按因故意或過失不法侵害他人之權利者，負損害賠償責任，又數人共同不法
        侵害他人之權利者，連帶負損害賠償責任，民法第一百八十四條第一項前段
        、第一百八十五條第一項前段分別定有明文，爰依法訴請判決如訴之聲明。
三、證據：
　　提出臺灣臺中地方法院檢察署起訴書影本一份、匯款單影本十一份為證。
乙、被告方面：
　　被告等均未於言詞辯論期日到場，亦未提出書狀作何聲明或陳述。
丙、本院依職權調閱本院八十九年度上更一字第二五四號刑事案卷全卷。
　　　理　　　由
甲、程序方面：
　　被告等均經合法通知，無正當理由而未到庭，核無民事訴訟法第三百八十六條所
　　規定之各款情形，爰依原告之聲請，由其一造辯論而為判決，事涉程序，合先敘
　　明。
二、本件原告起訴主張被告等共組詐騙集團，原告自八十七年六月二十九日起至同年
    七月二十日止，陸續匯款至被告等所指定之帳戶，計被詐騙二百六十九萬七千元
    之事實，業據原告提出臺灣臺中地方法院檢察署起訴書影本一份、匯款單影本十
    一份為證，復經本院依職權調閱本院八十九年度上更一字第二五四號刑事案卷全
    卷可稽，而被告等均未於言詞辯論期日到場，亦未提出書狀作何聲明或陳述，自
    堪認原告之主張為真實。
二、按因故意或過失不法侵害他人之權利者，負損害賠償責任，又數人共同不法侵害
    他人之權利者，連帶負損害賠償責任，民法第一百八十四條第一項前段、第一百
    八十五條第一項前段分別定有明文。查被告等共組詐騙集團，向原告詐騙二百六
    十九萬七千元，則原告本於共同侵權行為之法律關係，請求被告等應連帶賠償二
    百六十九萬七千元，及自起訴狀繕本送達翌日起（被告戊○○於八十八年九月二
    十四日送達，被告丙○○於八十八年九月二十九日送達，被告庚○○、乙○○均
    於八十八年九月二十七日送達），均至清償日止，按年息百分之五計算之利息，
    於法有據，應予准許。又原告陳明願供擔保，聲請宣告假執行，核無不合，爰酌
    定相當之擔保金額並宣告之。
三。至其餘被告甲○○、丁○○部分，已據原告對之撤回起訴，而被告辛○○部分，
    則已與原告和解而終結，併予敘明。
四、據上論結，本件原告之訴為有理由，依民事訴訟法第三百八十五條第一項、第七
    十八條、第八十五條第二項、第三百九十條第二項判決如主文。
中　　　華　　　民　　　國　　九十一　　年　　　三　　　月　　 十二　　 日
~B1民事第一庭審判長法　官　林陳松
~B2　　　　　　　　法　官　王重吉
~B3　　　　　　　　法　官　李寶堂
右為正本係照原本作成。
如對本判決上訴，須於收受判決送達後二十日內向本院提出上訴書狀，其未表明上訴
理由者，應於提出上訴後二十日內向本院提出上訴理由書（須按他造人數附具繕本）
，並繳納送達用雙掛號郵票拾份（每份參拾肆元）。
上訴時應提出委任律師或具有律師資格之人之委任狀；委任有律師資格者，另應附具
律師及格證書及釋明委任人與受任人有民事訴訟法第四百六十六條之一第一項但書或
第二項（詳附註）所定關係之釋明文書影本。
~B 　 　　　　　　書記官　廖次芬
中　　　華　　　民　　　國　　九十一　　年　　　三　　　月　　 十五　　 日
附註：
民事訴訟法第四百六十六條之一（第一項、第二項）
對於第二審判決上訴，上訴人應委任律師為訴訟代理人。但上訴人或其法定代理人具
有律師資格者，不在此限。
上訴人之配偶、三親等內之血親、二親等內之姻親，或上訴人為法人、中央或地方機
關時，其所屬專任人員具有律師資格並經法院認為適當者，亦得為第三審訴訟代理人
。
                                                                        Ｈ
附表：供被害人匯款用之帳戶
┌──┬───┬───────────┬───────────┬────┐
│編號│戶  名│金  融  機  構  名  稱│帳                  號│開戶日期│
├──┼───┼───────────┼───────────┼────┤
│一  │陳佩芬│亞太商業銀行彰化分行  │0000000000000         │6.1.  │
├──┼───┼───────────┼───────────┼────┤
│二  │陳佩芬│世華商業銀行台中分行  │00000000000           │6.1.  │
├──┼───┼───────────┼───────────┼────┤
│三  │陳佩芬│華信商業銀行彰化分行  │00000000000000        │6.1.  │
├──┼───┼───────────┼───────────┼────┤
│四  │陳佩芬│臺灣銀行彰化分行      │000000000000          │6.1.  │
├──┼───┼───────────┼───────────┼────┤
│五  │李俊賢│亞太商業銀行彰化分行  │0000000000000         │6.1.  │
├──┼───┼───────────┼───────────┼────┤
│六  │李俊賢│世華商業銀行台中分行  │00000000000           │6.1.  │
├──┼───┼───────────┼───────────┼────┤
│七  │李俊賢│華信商業銀行彰化分行  │00000000000000        │6.1.  │
├──┼───┼───────────┼───────────┼────┤
│八  │李俊賢│臺灣銀行彰化分行      │000000000000          │6.1.  │
├──┼───┼───────────┼───────────┼────┤
│九  │李俊賢│泛亞銀行中港分行      │000000000000          │6.2.  │
├──┼───┼───────────┼───────────┼────┤
│十  │李俊賢│玉山銀行彰化分行      │0000000000000         │6.1.  │
├──┼───┼───────────┼───────────┼────┤
│十一│黃必生│亞太商業銀行北斗分行  │0000000000000         │6.1.  │
├──┼───┼───────────┼───────────┼────┤
│十二│黃必生│世華商業銀行員林分行  │00000000000           │8.17.  │
├──┼───┼───────────┼───────────┼────┤
│十三│黃必生│第一商業銀行西螺分行  │00000000000           │8.17.  │
├──┼───┼───────────┼───────────┼────┤
│十四│黃必生│華南商業銀行員林分行  │000000000000          │8.17.  │
├──┼───┼───────────┼───────────┼────┤
│十五│黃必生│合作金庫員林支庫      │0000000000000         │8.17.  │
├──┼───┼───────────┼───────────┼────┤
│十六│林宗輝│台中北屯郵局          │0000000  0000000      │8.1.  │
├──┼───┼───────────┼───────────┼────┤
│十七│賴勇吉│台中北屯郵局          │0000000  0000000      │12.  │
├──┼───┼───────────┼───────────┼────┤
│十八│盧彥雄│台中北屯郵局          │0000000  0000000      │11.3.  │
├──┼───┼───────────┼───────────┼────┤
│十九│蔡孟勳│新營民治路郵局        │0000000  0000000      │11.5.  │
├──┼───┼───────────┼───────────┼────┤
│二十│陳志華│中區郵政管理局        │0000000  0000000      │12.  │
├──┼───┼───────────┼───────────┼────┤
│二一│黃  譯│台中雙十路郵局        │0000000  0000000      │7.17.  │
├──┼───┼───────────┼───────────┼────┤
│二二│譚先賓│台中縣太平郵局        │0000000  0000000      │11.  │
├──┼───┼───────────┼───────────┼────┤
│二三│張吉楠│楊梅郵局              │0000000  0000000      │12.  │
├──┼───┼───────────┼───────────┼────┤
│二四│梅福壽│台中縣沙鹿郵局        │0000000  0000000      │12.  │
├──┼───┼───────────┼───────────┼────┤
│二五│賴正雄│台中水湳郵局          │0000000  0000000      │6.  │
├──┼───┼───────────┼───────────┼────┤
│二六│蔡福文│台中大坑口郵局        │0000000  0000000      │6.  │
├──┼───┼───────────┼───────────┼────┤
│二七│盧春風│基隆市○○路郵局      │0000000  0000000      │3.1.  │
├──┼───┼───────────┼───────────┼────┤
│二八│楊馥華│台中縣大肚蔗廓郵局    │0000000  0000000      │7.4.  │
├──┼───┼───────────┼───────────┼────┤
│二九│林文彬│雲林縣古坑郵局        │0000000  0000000      │7.  │
└──┴───┴───────────┴───────────┴────┘
